臺灣新北地方法院刑事判決
111年度金訴字第97號
公  訴  人  臺灣新北地方檢察署檢察官
被      告  郭士揚


上列被告因違反洗錢防制法等案件，經檢察官提起公訴（110年
度偵字第43632號），因被告於準備程式中就被訴事實為有罪之
陳述，本院合議庭裁定由受命法官獨任進行簡式審判程式，判決
如下：
    主  文
郭士揚犯附表二罪刑欄所示之罪，各處如附表二罪刑欄所示之刑
，應執行有期徒刑壹年參月。未扣案之犯罪所得新臺幣壹仟捌佰
元沒收，於全部或一部不能沒收或不宜執行沒收時，追徵其價額
。
    事  實
一、郭士揚於民國110年9月27日前某日，經由友人「施振瑋」（
    由檢警另行偵辦）介紹加入其所屬之詐欺集團，擔任「監控
    手」及「收水者」，負責監控車手「楊秀琴」（起訴書載為
    「楊秀蘭」、由檢警另行偵辦）及將「楊秀琴」提領之款項
    轉交予「施振瑋」，而與「施振瑋」、「楊秀琴」及該詐欺
    集團之成員，均意圖為自己不法之所有，基於三人以上共同
    詐欺取財、隱匿詐欺犯罪所得去向、所在之洗錢犯意聯絡，
    先由詐欺集團成員向附表一「告訴人」欄所示之人，以附表
    一「詐欺手法」欄所示之方式施用詐術，致渠等陷於錯誤而
    於附表一「匯款時間」欄所示時間、匯款附表一「匯款金額
    」欄所示之金額至附表一「匯入帳戶」欄所示之帳戶，再由
    郭士揚依照詐欺集團成員之指示騎乘普通重型機車搭載「楊
    秀琴」前往提款並監控之，「楊秀琴」則於附表一「提領時
    間」、「提領地點」欄所示之時間、地點，提領如附表一「
    提領金額」欄所示詐欺款項後交予郭士揚，郭士揚再轉交予
    「施振瑋」，再由「施振瑋」層交該詐欺集團之核心成員，
    以此方式掩飾、隱匿該等款項與犯罪之關聯性，郭士揚並取
    得新臺幣（下同）1,800 元之報酬。
二、案經附表一「告訴人」欄所示之人報警處理，由臺灣新北地
    方檢察署檢察官偵查起訴。　
    理  由
一、前揭犯罪事實，業據被告郭士揚於偵查及本院訊問時均坦承
    不諱（見偵查卷第121頁、本院卷第50、56、59頁），復有
    附表一「證據資料」欄所示證據在卷可稽，足認被告之自白
    與事實相符，應堪採信。是本件事證已臻明確，被告上揭犯
    行堪以認定，應予依法論罪科刑。
二、論罪科刑：
　㈠按共同正犯，本係互相利用，以達共同目的，並非每一階段
    行為，各共同正犯均須參與。而共同實施犯罪行為，在合同
    意思範圍以內，相互利用他人之行為，以達其犯罪之目的，
    原不必每一階段行為均經參與，祇須分擔犯罪行為之一部，
    即應對於全部所發生之結果共同負責（最高法院72年度台上
    字第5739號判決意旨參照）；另按共同正犯之意思聯絡，原
    不以數人間直接發生者為限，即有間接之聯絡者，亦包括在
    內。如甲分別邀約乙、丙犯罪，雖乙、丙間彼此並無直接之
    聯絡，亦無礙於其為共同正犯之成立（最高法院77年度台上
    字第2135號判決意旨參照）。查被告雖未始終參與詐欺集團
    各階段之詐欺取財犯行，僅分別參與「監控手」及「收水者
    」之工作，惟被告與「楊秀琴」、「施振瑋」等詐欺集團其
    他成員間既為詐欺告訴人彼此分工，應認在合同意思範圍內
    ，各自分擔犯罪行為之一部，並相互利用他人之行為，以達
    犯罪之目的，自應就詐欺取財犯行全部所發生之結果負責，
    是被告就附表一編號1、2所為，均應成立刑法第339條之4第
    1項第2款之三人以上共同詐欺取財罪。
　㈡按洗錢防制法之立法目的係在於防範及制止因特定犯罪所得
    之不法財物或財產上利益，藉由洗錢行為（例如經由各種金
    融機構或其他交易管道），使其形式上轉換成為合法來源，
    以掩飾或切斷其財產或財產上利益來源與犯罪之關聯性，而
    藉以逃避追訴、處罰。倘能證明人頭帳戶內之資金係前置之
    特定犯罪所得，即應逕以一般洗錢罪論處，例如詐欺集團向
    被害人施用詐術後，為隱匿其詐欺所得財物之去向，而令被
    害人將其款項轉入該集團所持有、使用之人頭帳戶，並由該
    集團所屬之車手前往提領詐欺所得款項得逞，檢察官如能證
    明該帳戶內之資金係本案詐欺之特定犯罪所得，即已該當於
    洗錢防制法第14條第1 項之一般洗錢罪，倘行為人意圖掩飾
    或隱匿特定犯罪所得來源，而將特定犯罪所得直接消費處分
    ，甚或交予其他共同正犯，而由共同正犯以虛假交易外觀掩
    飾不法金流移動，即難認單純犯罪後處分贓物之行為，應仍
    構成洗錢防制法第2 條之洗錢行為。查本案詐欺集團成員詐
    欺附表一所示告訴人後，由被告搭載車手「楊秀琴」前往將
    附表一詐得款項予以提領，並由被告收取後轉交「施振瑋」
    層交該詐欺集團之核心成員，其作用顯在於將該詐欺集團詐
    欺告訴人所取得贓款，透過車手提領為現金後、層轉詐欺集
    團核心成員，客觀上製造金流斷點以掩飾、隱匿詐騙所得之
    來源、去向及所在，阻撓國家對詐欺犯罪所得之追查，被告
    本案所為均係屬洗錢防制法第2條所稱之洗錢行為甚明。　
  ㈢核被告就附表一編號1、2所為，均係犯刑法第339條之4第1項
    第2款之三人以上共同詐欺取財罪及洗錢防制法第14條第1 
    項之一般洗錢罪。被告就附表一編號1、2所示犯行與楊秀琴
    」、「施振瑋」及詐欺集團其他成員間，分別具有犯意聯絡
    及行為分擔，均應論以共同正犯。被告就附表一編號1、2部
    分，均係以一行為同時犯刑法第339條之4第1項第2款之三人
    以上共同犯詐欺取財罪、洗錢防制法第14條第1 項之洗錢罪
    ，為想像競合犯，應從一重論以三人以上共同犯詐欺取財罪
    。被告如附表一編號1、2所為之加重詐欺取財犯行（共2 位
    告訴人），犯意各別，被害人不同、行為互異，應予分論併
    罰。
　㈣爰審酌被告非無謀生能力，卻加入詐欺集團擔任「監控手」
    、「收水者」，藉此獲取不法報酬，實值非難，惟念被告坦
    承犯行，犯後態度尚稱良好，且被告符合洗錢防制法第16條
    第2 項之減刑規定，雖因想像競合從一重以三人以上共同犯
    詐欺取財罪論處後無從據以減刑，然仍得為被告量刑上有利
    之考量因素，兼衡被告犯罪之動機、目的、手段、素行、各
    告訴人所受財產損害情形，業與附表一編號1所示告訴人陳
    儀臻調解成立（見本院111年度司刑移調字第218號調解筆錄
    ），暨自陳大學肄業之教育程度、目前在工廠工作、月薪約
    2萬5,000元、沒有需要扶養的人等家庭生活狀況（見本院卷
    第59頁）等一切情狀，分別量處如附表二「罪刑欄」所示之
    刑，並斟酌被告犯罪之次數、情節及所犯數罪整體之非難評
    價，分別定應執行之刑如主文所示。
三、沒收：
　　查被告因犯本案所取得之報酬為其所搭配之車手提領款項1%
    乙節，業經被告於偵查中陳述明確（見偵查卷第121頁），
    經計算後為1,800元（18萬*1%=1,800元），此部分屬被告之
    犯罪所得，未據扣案，應依刑法第38條之1第1項前段規定諭
    知沒收，並依同條第3 項規定，於全部或一部不能沒收或不
    宜執行沒收時，追徵其價額。至於檢察官執行沒收時，被告
    已另行賠償告訴人之款項，則由檢察官另予扣除，附此敘明
    。
據上論斷，應依刑事訴訟法第273 條之1第1項、第299條第1項前
段（本案採判決精簡原則，僅引述程序法條），判決如主文。
本案經檢察官何國彬偵查起訴，由檢察官王家春到庭執行職務。
中　　華　　民　　國　　111 　年　　3 　　月　　23　　日
　                刑事第十七庭  法　官  黃俊雯
以上正本證明與原本無異
如不服本判決，應於判決送達後20日內敘明上訴理由，向本院提
出上訴狀 (應附繕本) ，上訴於臺灣高等法院。其未敘述上訴理
由者，應於上訴期間屆滿後20日內向本院補提理由書「切勿逕送
上級法院」。
                                書記官　楊玉寧
中　　華　　民　　國　　111 　年　　3 　　月　　23　　日
附錄本案論罪科刑法條全文：
中華民國刑法第339條之4
犯第三百三十九條詐欺罪而有下列情形之一者，處一年以上七年
以下有期徒刑，得併科一百萬元以下罰金：
一、冒用政府機關或公務員名義犯之。
二、三人以上共同犯之。
三、以廣播電視、電子通訊、網際網路或其他媒體等傳播工具，
對公眾散布而犯之。
前項之未遂犯罰之。

洗錢防制法第14條
有第二條各款所列洗錢行為者，處七年以下有期徒刑，併科新臺
幣五百萬元以下罰金。
前項之未遂犯罰之。
前二項情形，不得科以超過其特定犯罪所定最重本刑之刑。

附表一：
編號 告訴人 詐欺手法 匯款時間 匯款金額 (新臺幣) 匯入帳戶 提領時間 提領金額 (新臺幣) 提領地點 證據資料 1 陳儀臻 民國110年9月26日某時，撥打電話佯稱其為告訴人兒子，需資金周轉云云，致告訴人陷於錯誤，進而向友人「曾烓櫻」請託以其國泰世華銀行帳戶進行匯款。 110年9 月27日13時21分許 8萬元 楊秀琴申設之郵局帳號00000000000000號帳戶 110年9 月27日14時23分 （起訴書附表「提領時間、地點」、「提領款項」欄所載編號1至3提領紀錄之提領時間均早於左列告訴人匯款時間，顯於本案無關，應係贅載） 18萬元 新北市○○區○○路00號新莊化成路郵局 ⒈陳儀臻、游林金蘭於警詢中之證述（偵查卷第37至38、47至48頁） ⒉內政部警政署反詐騙諮詢專線紀錄表、新北市政府警察局樹林分局樹林派出所受理詐騙帳戶通報警示簡便格式表、金融機構聯防機制通報單、告訴人陳儀臻與詐欺集團之對話紀錄、轉帳交易成功畫面截圖（偵查卷第39至45頁） ⒊新北市政府警察局土城分局廣福派出所受理詐騙帳戶通報警示簡便格式表、金融機構聯防機制通報單、郵政存款人收執聯1 紙、告訴人由林金蘭與詐欺集團之對話紀錄（偵查卷第49至55頁） ⒋中華郵政股份有限公司110 年12月3日儲字第1100942738號函暨檢附楊秀琴帳戶之基本資料及歷史交易清單（偵查卷第147至151頁） ⒌郭士揚搭載車手前往提款之沿途監視器暨車手臨櫃提領監視器錄影畫面翻拍照片（偵查卷第59至64頁） 2 游林金蘭 110 年9月28日15時21分許，以line佯稱其為告訴人姪子，需資金周轉云云，致告訴人陷於錯誤，而依指示進行匯款。 110年9 月27日13時55分 10萬元      

附表二：
編號     對應之事實            罪刑欄 1 附表一編號1 郭士揚犯三人以上共同詐欺取財罪，處有期徒刑壹年。 2 附表一編號2 郭士揚犯三人以上共同詐欺取財罪，處有期徒刑壹年貳月。